【裁判字號】    99,審訴,3780
【裁判日期】    991117
【裁判案由】    毒品危害防制條例
【裁判全文】
臺灣高雄地方法院刑事判決            99年度審訴字第3780號
公  訴  人  臺灣高雄地方法院檢察署檢察官
被      告  乙○○
上列被告因違反毒品危害防制條例案件，經檢察官提起公訴（99
年度毒偵字第3364號），被告於本院準備程序進行中，為有罪之
陳述，經本院合議庭裁定由受命法官獨任改依簡式審判程序審理
，並判決如下：
    主  文
乙○○施用第一級毒品，累犯，處有期徒刑拾月；又持有第一級
毒品，累犯，處有期徒刑肆月，扣案之海洛因壹包（檢驗後淨重
零點零捌零公克及內含與海洛因難以析離，應一併視為毒品之包
裝袋壹個），沒收銷燬之。應執行有期徒刑壹年，扣案之海洛因
壹包（檢驗後淨重零點零捌零公克及內含與海洛因難以析離，應
一併視為毒品之包裝袋壹個），沒收銷燬之。
    事  實
一、乙○○前因施用毒品案件，經本院以民國92年度毒聲字第16
    74號裁定送觀察勒戒後，認有繼續施用毒品之傾向，再經本
    院以92年度毒聲字第2401號裁定令入戒治處所施以強制戒治
    ，嗣經本院以92年度毒聲字第5536號裁定停止戒治付保護管
    束，於92年9 月25日停止戒治而出所，於93年4 月16日視為
    執行完畢，並經臺灣高雄地方法院檢察署檢察官於93年9 月
    13日以93年度戒毒偵字第947 號為不起訴處分確定。復於上
    開強制戒治執行完畢後5 年內之93年5 月間，因再犯施用毒
    品案件，經本院以93年度訴字第2473號判決判處有期徒刑8
    月、4 月，應執行有期徒刑10月，上訴後，經臺灣高等法院
    高雄分院以94年度上訴字第389 號判決，施用第一級毒品部
    分撤銷改判為有期徒刑10月確定。另因詐欺案件，經本院以
    94年度簡字第1015號判決判處有期徒刑5 月確定。上開各罪
    之刑接續執行，於95年4 月19日縮刑期滿執行完畢。復於96
    年間，因施用毒品案件，經臺灣高等法院高雄分院以96年度
    上訴字第53號、本院以96年度易字第83號判決，分別判處有
    期徒刑8 月、6 月確定，嗣經本院以96年度聲減字第2374號
    裁定均減刑並合併定應執行有期徒刑6 月確定，於96年10月
    29日期滿執行完畢。復於97年間，因再犯施用毒品案件，經
    本院以97年度審訴字第3755號判決判處有期徒刑9 月確定，
    於98年11月18日期滿執行完畢。猶不知戒絕毒癮，明知海洛
    因係毒品危害防制條例第2 條第2 項第1 款所明定之第一級
    毒品，不得持有、施用，復基於施用第一級毒品海洛因之犯
    意，於99年5 月4 日下午6 時至7 時許，在其位於高雄縣鳳
    山市慈暉新村5 巷40之1 號住處內，以將海洛因摻水後，置
    入針筒注射血管之方式，施用第一級毒品海洛因1 次；另基
    於持有第一級毒品海洛因之犯意，於99年5 月5 日下午4時
    30分許，在高雄市○○區○○路與壽昌路口，向某真實姓名
    、年籍不詳之綽號「阿姐」之成年女子，以新臺幣500 元之
    價格，購入第一級毒品海洛因1 包，而予以持有。旋於同日
    下午4 時35分許，其騎乘機車行經高雄市○○區○○路與高
    速公路東側便道時，因形跡可疑為警盤查，並扣得前揭未及
    施用之第一級毒品海洛因1 包（檢驗後淨重為0.080 公克及
    內含與海洛因難以析離，應一併視為毒品之包裝袋1 個），
    經得同意採集其尿液送驗後，檢驗結果呈嗎啡陽性反應，而
    知悉上情。
二、案經高雄市政府警察局三民第二分局移送臺灣高雄地方法院
    檢察署檢察官偵查起訴。
    理  由
一、本件被告乙○○所犯均係死刑、無期徒刑、最輕本刑為3 年
    以上有期徒刑以外之罪，其於準備程序中，就被訴事實均為
    有罪之陳述，經本院告知簡式審判程序之旨，並聽取檢察官
    及被告之意見後，合議庭裁定由受命法官獨任進行簡式審判
    程序，合先敘明。
二、上開事實，業據被告於警詢、偵訊及本院審理時坦承不諱（
    見警卷第2 至3 頁、偵卷第5 頁、本院卷第17頁反面），且
    經警採集其尿液送高雄市立凱旋醫院檢驗結果，被告尿液呈
    嗎啡陽性反應，有高雄市政府警察局三民二分局偵辦毒品案
    件嫌疑人尿液採證代碼對照表、高雄市立凱旋醫院濫用藥物
    尿液檢驗報告可稽（見警卷第24頁、偵卷第7 頁）。爰審酌
    ：（一）氣相層析質譜儀（GC／MS）乃目前就藥物篩檢結果
    必須進一步確認時最常採用之確認方法，因此在良好的操作
    條件之下，以氣相層析質譜儀作藥物及其代謝物之定性及定
    量分析，幾乎不會有偽陽性反應產生，業經行政院國軍退除
    役官輔導委員會台北榮民總醫院於83年4 月7 日以（83）北
    總內字第03059 號函示明確。（二）又海洛因係嗎啡經化學
    合成之半人工合成品，毒性倍於嗎啡，其經吸食或施打入人
    體，經新陳代謝作用又分解成嗎啡，故海洛因在進入人體後
    ，均以嗎啡型態排於尿液中，故於吸食或施打海洛因者尿液
    中，可檢出嗎啡陽性反應，業經憲兵司令部80年5 月7 日以
    （80）鑑驗字第1746號函示明確。從而，被告尿液經以氣相
    層析質譜儀鑑驗後，結果呈嗎啡陽性反應，已如前述，是依
    前開函示意旨，被告自白核與事實相符。
三、按毒品危害防制條例於92年7 月9 日修正公布，自93年1 月
    9 日施行，其中第20條、第23條將施用毒品之刑事處遇程序
    ，區分為「初犯」及「5 年內再犯」、「5 年後再犯」。依
    其立法理由之說明：「初犯」，經觀察、勒戒或強制戒治後
    ，應為不起訴處分或不付審理之裁定；經觀察、勒戒或強制
    戒治執行完畢釋放後，「5 年內再犯」者，因其再犯率甚高
    ，原實施之觀察、勒戒及強制戒治既已無法收其實效，爰依
    法追訴或裁定交付審理。至於經觀察、勒戒或強制戒治執行
    完畢釋放後，「5 年後再犯」者，前所實施之觀察、勒戒或
    強制戒治已足以遮斷其施用毒品之毒癮，為期自新及協助其
    斷除毒癮，仍適用「初犯」規定，先經觀察、勒戒或強制戒
    治之程序。從而依修正後之規定，僅限於「初犯」及「5 年
    後再犯」二種情形，始應先經觀察、勒戒或強制戒治程序。
    倘被告於5 年內已再犯，經依法追訴處罰，縱其第3 次（或
    第3 次以上）再度施用毒品之時間，在初犯經觀察、勒戒或
    強制戒治執行完畢釋放5 年以後，已不合於「5 年後再犯」
    之規定，且因已於「5 年內再犯」，顯見其再犯率甚高，原
    實施觀察、勒戒或強制戒治，已無法收其實效，即應依該條
    例第10條處罰（最高法院95年5 月9 日95年度第7 次刑事庭
    會議決議參照）。查被告前因施用毒品案件，經本院以92年
    度毒聲字第1674號裁定送觀察勒戒後，認有繼續施用毒品之
    傾向，再經本院以92年度毒聲字第2401號裁定令入戒治處所
    施以強制戒治，嗣經本院以92年度毒聲字第5536號裁定停止
    戒治付保護管束，於92年9 月25日停止戒治而出所，於93年
    4 月16日視為執行完畢，並經臺灣高雄地方法院檢察署檢察
    官於93年9 月13日以93年度戒毒偵字第947 號為不起訴處分
    確定。復於上開強制戒治執行完畢後5 年內之93年5 月間，
    因再犯施用毒品案件，經本院以93年度訴字第2473號判決判
    處有期徒刑8 月、4 月，應執行有期徒刑10月，上訴後，經
    臺灣高等法院高雄分院以94年度上訴字第389 號判決，施用
    第一級毒品部分撤銷改判為有期徒刑10月確定之事實，有臺
    灣高等法院被告前案紀錄表在卷可憑。是被告雖係於上開強
    制戒治執行完畢釋放5 年後再犯本罪，然其前次所犯臺灣高
    等法院高雄分院94年度上訴字第389 號施用毒品案件，係在
    上開強制戒治執行完畢後5 年內所為，而屬「5 年內再犯」
    之情形，依最高法院上開決議之意旨，被告本件施用海洛因
    之犯行，應依法論科。從而，本案事證明確，被告犯行，堪
    予認定。
四、核被告所為，係犯毒品危害防制條例第10條第1 項之施用第
    一級毒品及同條例第11條第1 項持有第一級毒品罪。被告施
    用第一級毒品前持有第一級毒品之行為（指99年5 月4 日施
    用海洛因時之持有行為），已為其後施用之高度行為所吸收
    ，不另論罪。被告所犯上開2 罪，犯意各別，行為互殊，應
    分論併罰。又被告曾因如事實欄所示犯行，經法院判決如事
    實欄所示罪刑確定，於98年11月18日縮刑期滿執行完畢之事
    實，此有前開前案紀錄表可佐，是其5 年以內故意再犯本件
    有期徒刑以上之2 罪，均為累犯，各應依刑法第47條第1 項
    規定，均加重其刑。爰審酌被告前經觀察勒戒、強制戒治及
    有期徒刑執行完畢，猶不思戒除毒癮，顯見其並無堅定戒癮
    之意志，且未經許可無故持有第一級毒品，行為顯有可議之
    處，惟念其行為尚未危害他人及其犯後能坦承犯行，態度尚
    稱良好，持有毒品數量不多等一切情狀，分別量處如主文所
    示之刑，並依刑法第51條第5 款之規定，定其應執行刑，以
    資警惕。另扣案之海洛因1 包（檢驗後淨重0.080 公克及內
    含與海洛因難以析離，應一併視為毒品之包裝袋1 個），係
    查獲之毒品，有高雄市立凱旋醫院99年9 月23日濫用藥物成
    品檢驗鑑定書在卷可參（見偵卷第24頁），是不問屬於犯人
    與否，依毒品危害防制條例第18條第1 項前段規定，諭知沒
    收銷燬。至海洛因送驗所致之耗損，因已滅失，爰不沒收銷
    燬之。
據上論斷，應依刑事訴訟法第273 條之1 第1 項、第299 條第1
項前段，毒品危害防制條例第10條第1 項、第11條第1 項、第18
條第1 項前段，刑法第11條、第47條第1 項、第51條第5 款，判
決如主文。
本案經檢察官甲○○到庭執行職務。
中    華    民    國    99    年    11    月    17    日
                  刑事第十庭  法  官  方錦源
以上正本證明與原本無異。
如不服本判決應於收受本判決後10日內向本院提出上訴書狀，並
應敘述具體理由，如未敘述上訴理由者，應於上訴期間屆滿後20
日內補提理由書狀於本院（均須按他造當事人之人數附繕本）「
切勿逕送上級法院」。
中    華    民    國    99    年    11    月    17    日
                              書記官  黃勤涵
附錄條文：
毒品危害防制條例第10條第1 項：
施用第一級毒品者，處6 月以上5 年以下有期徒刑。
毒品危害防制條例第11條第1 項：
持有第一級毒品者，處3 年以下有期徒刑、拘役或新臺幣5 萬元
以下罰金。

司法院資訊處製作；財團法人民間司法改革基金會備份。
